臺灣彰化地方法院民事判決
 108年度家繼訴字第39號
原      告  盧麗貞  


            盧麗華    彰化縣○○鄉○○村○○巷0000號

            盧秀丹    新北市○○區○○街000號12樓

            盧滿美    新北市○○區○○路○段000巷000號7      
                  樓之三

兼上四人共
同訴訟代理  
人          盧麗津  

被      告  盧政志  


上列當事人間請求塗銷分割繼承登記事件，本院於民國111年4
月26日言詞辯論終結，判決如下：
    主  文
確認坐落於彰化縣○○段000000000地號、門牌號碼：彰化縣○○市○
○路00000號、稅籍編號：00000000000號之未辦保存登記建物（
構造別：木石磚造（雜木）、面積：58.70平方公尺）之使用收
益權應有部分1/6，為被繼承人盧清木之全體繼承人即兩造所公
同共有。
訴訟費用由被告負擔。
    事實及理由
壹、程序部分：
    按家事事件法第51條規定，家事訴訟事件，除本法別有規定
    者外，準用民事訴訟法之規定。另按訴狀送達後，原告不得
    將原訴變更或追加他訴。但被告同意者，不在此限。被告於
    訴之變更或追加無異議，而為本案之言詞辯論者，視為同意
    變更或追加。民事訴訟法第255 條第1 項第1 款及同條第2
    項分別定有明文。本件原告起訴時原聲明請求：「㈠、原告
    請求坐落員林市○○路00000號（未辦理保存登記）之建物，
    稅籍編號：00000000000號（以下稱系爭建物），確認判決
    產權為所有繼承人（盧江月英、盧麗津、盧麗貞、盧麗華、
    盧秀丹、盧政志、盧滿美）7人，因繼承取得該建物各7分1
    權利義務之享有（行使）。㈡、訴訟費用由被告負擔。」（
    見本院卷㈠第2頁）；嗣經迭次變更聲明，最終於111年4月26
    日變更聲明為：「㈠、請求確認坐落於彰化縣○○段 00000000
    0地號，門牌『彰化縣○○市○○路 00000號』稅籍編號：0000000
    0000號 之未辦保存登記建物之使用收益權應有部分1/6為兩
    造公同共有。㈡、訴訟費用由被告負擔。」（見本院卷㈡第53
    9頁），被告對該訴之變更無異議而為本案言詞辯論（見本
    院卷二第539-542頁），依上開規定，原告所為訴之變更，
    於法並無不合，應予准許。
貳、實體部分：
一、原告起訴主張：
㈠、緣兩造之父親盧清木於民國85年5月31日死亡，兩造及訴外人
    盧江月英所共同簽立遺產分割協議書中（下稱85年遺產分割
    協議書），並無門牌號碼彰化縣○○市○○路00000號之建物（
    下稱系爭建物），然該系爭建物於94年10月26日，卻遭被告
    以盧江月英為申請人以繼承為由申請變更房屋納稅義務人為
    被告及盧江月英，然盧江月英並不識字，亦不懂稅法，如何
    完成如此困難的申請程序。再者，就未辦理建物登記之繼承
    申請變更房屋稅納稅義務人名義者，依規定若非所有繼承人
    均分，即應填寫申請書並檢附下列附件：…遺產分割協議書
    （須檢附印鑑證明書）、法院核准拋棄繼承證明書。然於94
    年之納稅義務人變更申請書中檢附之遺產分割協議書（下稱
    94年遺產分割協議書），並非85年所有繼承人共同簽署那份
    遺產分割協議書，94年之遺產分割協議書內容增加了系爭建
    物之協議分割，其餘內容則與前者均相同，惟其中原告所蓋
    之印章皆非原告所有，更非印鑑章，且無檢附「印鑑證明」
    ，亦無檢附「法院核准的拋棄繼承權證書」；上開94年遺產
    分割協議書，資料多所錯誤，明顯係遭人偽造，該管稅務局
    亦未盡檢核各項證明文件之責，明顯失職，此舉已侵害原告
    等之權益。
㈡、系爭建物為未辦保存登記之建物，依彰化縣地方稅務局員林
    分局106年1月26日彰稅員分二字第1066200605號以及106年2
    月8日彰稅員分二字第1066200884號函所示，系爭建物之納
    稅義務人及權利範圍為：訴外人盧献1/2(兩造之祖父)、盧
    金潭1/4、盧文章1/4；嗣盧献死亡後，其1/2再由盧清水（
    兩造之父），盧清圳、盧頌等3人繼承，權利範圍各1/6；嗣
    盧清木於85年5月31日死亡，惟原告等5人就該系爭建物並未
    為拋棄繼承，是系爭建物即應由兩造及訴外人盧江月英因繼
    承取得系爭建物權利義務之享有（行使），現訴外人盧江月
    英已於110年7月20日死亡，故系爭建物之之使用收益權應有
    部分1/6，即應為被繼承人盧清木之全體繼承人即兩造所公
    同共有。
㈢、臺灣彰化地方檢察署於雖以被告刑事偽造文書罪已逾追溯期
    而為不起訴處分，但被告以偽造之遺產分割協議書使彰化地
    方稅務局員林分局登載不實之事實仍然存在。依鈞院105年
    度訴字第1129號及臺灣高等法院臺中分院106年度上字第328
    號判決書，理由皆為「觀之94年分割協議書內容，均未提到
    85年分割協議書內容，而係將系爭兩筆土地（即476號地、4
    78-5號地）及現金五萬元部分再次列出，並增列漏未於85年
    分割協議之系爭建物，系爭2筆土地登記日期均為85年11月7
    日，原因發生日期均為85年5月31日，登記原日期均非於94
    年分割協議後為登記，…實難認兩造及盧麗津等5人，於94年
    間對被繼承人盧清木之遺產再為協議」等語；另鈞院105訴
    字第1129號判決第4頁，載有：「依卷附彰化縣地方稅務局
    員林分局函覆，…，可知其移轉過程為系爭建物原始所有人
    應為訴外人盧獻1/2、盧金潭1/4、盧文章1/4，嗣盧獻死亡
    後其1/2再由盧清木、盧清圳、盧頌等三人共同繼承，故盧
    清木、盧清圳、盧頌等三人權利範圍各為1/6」、第14頁亦
    載有：「系爭建物屬盧清木遺產部分，尚未分割」、第15頁
    則載有：「訴外人盧麗津等五人亦未向本院為拋棄繼承，是
    系爭建物即應由兩造及訴外人盧麗津等五人應繼承取得系爭
    建物權利義務之享有行使仍應以應繼分1/7以為計算基準」
    等語。故系爭建物自應由兩造及訴外人盧江月英按其應繼分
    各自取得其權利，被告亦已接受上開判決；另鈞院109年度
    訴字第1011號、109年度訴字第1155號民事判決亦皆判由兩
    造及訴外人盧江月英各自取得系爭建物權利義務享有行使，
    即以應繼分七分之一比例為計算基準。而被告亦已聲請強制
    執行且被告於上開105年度訴字第1129號審理中亦稱系爭建
    物是盧清木的遺產。因被告願以扶養母親終老為藉口，對母
    親提出如母親百年後，依法原告等還有權利與其分財產，乃
    要求母親簽立公證遺囑，將土地、銀行存款及現金全數由被
    告單獨繼承，並由被告擔任遺囑公證人，惟需負擔扶養盧江
    月英等條件，然簽署完後，被告對盧江月英態度日趨惡劣，
    不但不為扶養，還將其存款凍結，故盧江月英的照顧、生活
    費等僅能由原告墊付，嗣於110年7月20日辭世。
㈣、110年7月20日盧江月英過世，被告依盧江月英遺囑公證為遺
    囑執行人，110年9月28日盧麗津在line【有話好說】家庭群
    組提醒：「媽7/20辭世，依民法第1179條，3個月内要編製
    遺產清冊，也要清償債權，我們應儘速召開親屬會議」，但
    被告卻不召開家屬會議討論相關事宜而私下瞞著其他繼承人
    ，於110年10月15日向員林地政事務所申請繼承登記變更2筆
    土地為他一人所有。直到盧麗津預感被告又會私下動作，為
    保全所有繼承人之權益，遂於110年11月5日依法向員林地政
    事務所先申請繼承登記為公同共有，承辦人員告知才發現被
    告盧政志已申請變更登記，因重新申請權狀還在公告中，盧
    麗津得知後緊急向員林地政事務所提出異議書，員林地政事
    務所才按土地登記規則第57條第1項第3款規定：「本案繼承
    人間尚有爭執，將盧政志繼承登記之申請予以駁回，並先行
    辦理公同共有登記以免逾期受罰待法院作出判決後再辦理繼
    承分割登記」。
㈤、原告盧麗華補充略以：94年的遺產分割協議書及房屋納稅義
    務人變更申報書上面的筆跡不是伊的筆跡，亦非伊去辦的，
    也無委託其母親盧江月英去辦理，因為94年遺產分割協議書
    伊的名字下的地址是伊婆家的住址，住址伊很清楚，不可能
    將溪湖寫成「西湖」。
㈥、對於被告辯稱原告陳述略以：
    被告雖辯稱：系爭建物坐落於分由24人分別共有之476地號
    土地上，其上僅有10間房屋，因此父執輩僅訂立暫時分管約
    定，並未將該10間房屋分割，故系爭建物係依暫時分管約定
    向稅捐機關登記持分，以利納稅與節稅，並不代表擁有系爭
    建物之所有權或事實上處分權；另原告等若主張對系爭建物
    有使用收益權，即應負舉證責任，並提出證據云云。惟查員
    林市○○段000號地號土地共有人間，產權清楚，而彰化縣地
    方稅務局員林分局函文中亦載明系爭建物納稅義務人有6人
    ，並載有姓名及其權利範圍，而被告於鈞院105年度訴字第1
    129號主張：系爭建物使用收益權，於祖父死亡後，由父親
    盧清木父執輩協議分管，系爭建物歸被繼承人盧清木，盧頌
    則取得員林市○路000號之使用收益權，故租金均各自收取，
    稅捐亦各自繳納。另被告亦主張證人盧建達有到庭證稱：上
    一輩都分開管理並各自收取租金等語，且該判決書得心證理
    由亦載有：系爭建物於盧清木在世時即出租他人並由盧清木
    收取租金（第13頁）、系爭建物尚未割（第14頁），且原告
    等5人亦未拋棄繼承（第15頁）；此外，鈞院105年度訴字第
    1129號及臺灣高等法院臺中分院106年度上字第328號判決書
    中判決結果均認系爭建物即應由兩造及訴外人盧江月英因繼
    承取得系爭建物權利義務之享有（行使），仍應以應繼分（
    即7分之1）比例為計算基準。並聲明：如主文所示。
二、被告答辯略以：
㈠、系爭建物坐落於員林市○○段000地號共有土地之上，由先輩所
    出資建造，由所有權人共計24人分別共有，該分別共有土地
    上有10間未辦保存建物，系爭建物是其中之一，在土地尚未
    分割、地界不明情況下，父執輩土地共有人之間難以認定該
    10間未辦保存建物應歸屬何人所有等問題，因此只能依暫時
    分管約定，由土地所有權人24人分別共有，因此原告等自無
    將分別共有建物，以繼承之方式變更為私人財產之理。此外
    ，為達節稅目的，在上開分管協議中，乃將上開公同共有房
    屋、每間均有多人持分，以免單一建物的個人持分比例過高
    ，故事實上亦無依土地持分來分配租金收益，是鈞院不應忽
    略分管約定及土地建物尚未分割之事實，誤將系爭建物之所
    有權或事實上處分權判給沒有土地持分之原告，此舉將會嚴
    重破壞土地與建物共有人之間的分管約定以及衍生出土地與
    建物所有權分屬不同人之法律糾紛。
㈡、原告等於鈞院105年度家訴字第37號案件中呈給法院之證據已
    自認「85年5月31日父親過逝，每個女兒遵照母親的意思收
    取壹萬元，並且放棄父親中正路房子(系爭房屋)的遺產繼承
    權」，另於鈞院105年度家訴第72號判決中原告等亦陳述：
    「被告盧麗津等5人於盧清木過世後，將上開土地及系爭建
    物讓原告及盧江月英共同繼承，被告盧麗津等5人不分上開4
    76地號土地及系爭建物」，又兩造於105年間Line群組對話
    中亦有「政志…中正路一半是你得一半是媽」、「房屋地價
    稅確是媽要全數繳的…但一半是你的名字…中正路一半是你的
    」、「丹個人同意，志和媽住後（房屋）租金各收取1/2，
    房屋稅各繳1/2」，是原告等5人早在85年就與母親盧江月英
    及被告特別約定，將上開土地及系爭建物讓予被告及盧江月
    英共同繼承，而86年至94年間，繼承人均未再為協議，因此
    盧江月英於94年申辦納稅義務人變更登記，均無違反原告在
    85年與母親盧江月英之協議。又原告盧麗津等5人不分上開4
    76地號土地及系爭建物之約定，乃原告等「遵照盧江月英的
    意思」所為，並無被告本人必須扶養母親、支付全部扶養費
    做為條件交換。況自盧清木死亡後至今，系爭建物均系原告
    協助盧江月英與房客簽約，原告等要求房客將租金全數匯入
    盧江月英銀行帳戶內，原告等人24年來均無異議，乃因原告
    等5人早已承諾盧江月英「放棄系爭建物繼承權」，是原告
    等應履行其與母親盧江月英之約定，並不得主張系爭建物產
    權及使用收益權，以維母親權益。
㈢、原告以「94年房屋納稅義務人變更登記申請書」所檢附之「
    遺產分割協議書」遭人偽造，未檢附印鑑證明及拋棄繼承證
    明書以及鈞院105年度訴字第1129號判決書等文件，向彰化
    縣地方稅務局員林分局提起塗銷稅籍登記，並企圖將稅籍登
    記改為原告等5人、盧江月英及被告等7人各依1/7比例，各
    享1/7產權及相關權利義務，但遭上開分局以審查變更納稅
    義務人為盧江月英及盧政志等2人尚無違誤等理由駁回，原
    告不服提起訴願亦遭駁回；蓋稅捐處所製作之文件為公文書
    ，具有一定法律效力；再者，縱如原告所稱盧江月英不識字
    ，亦可由他人代寫、代辦，房屋與土地分割協議書上所用之
    印鑑是否相同並非申請要件，然若未檢附印鑑證明則會要求
    補件或退件，況該稅捐單位寄給法院的資料無印鑑證明，並
    非是申請人未檢附印鑑證明，而是資料超過保存年限，稅捐
    單位已依法銷毀，稅捐單位審查申報稅籍資料，僅為形式審
    查，並無確認私權效力，納稅義務人所繳納房屋稅之收據，
    亦非房屋所有權之證明，綜上，盧江月英於94年申辦納稅義
    務人變更登記之過程並無違法情事。又上開分局於107年9月
    3日以彰稅員分二字第1070226428號函詢鈞院系爭建物之產
    權歸屬，復經鈞院民事庭於107年9月13日以彰院曜民仁105
    訴1129字第1071000196號函，復請該員林分局本於職權認定
    之，並未給予確認產權歸屬。另原告以稅捐單位提供之「全
    國財產總歸戶財產查詢清單」證明盧江月英與被告對於系爭
    建物各有1/12持分之產權，惟該資料乃系爭建物「財產稅」
    之課稅依據來源，是根據「稅籍資料」而來，而稅捐單位審
    查申報(房屋稅)稅籍資料，僅為形式審查，僅係稅賦徵課管
    理之目的，並無確認私權之效力。
㈣、原告等5人指控被告偽造文書部分：94年房屋納稅義務人變更
    申請，並非被告協助盧江月英申請，所附文件如申請書、繼
    承人系統表、94年遺產分割協議書…等均非被告筆跡。惟上
    述文件均為原告盧麗華的筆跡，故94年間幫盧江月英申辦納
    稅義務人變更登記者，就是原告盧麗華。且鈞院105年家訴
    字第37號盧麗華的簽名，與繼承系統表盧麗華的簽名相符，
    而該系統表中其他人姓名上的「盧」亦與盧麗華所寫的「盧
    」字一致。94年遺產分割協議書中之「英、津、貞、秀、志
    、美、繼承」等字，均與盧麗華在繼承人系統表所寫之字跡
    相符，綜上，94年間幫盧江月英申辦納稅義務人變更登記者
    ，係原告盧麗華無誤。
㈤、鈞院105年度訴字第1129號及臺灣高等法院臺中分院106年度
    上字第328號判決，訴訟標的皆為「請求返還不當得利」，
    判決主文為「價金之給付」，原告以前揭判決主張系爭建物
    為盧清木遺產，與最高法院18年抗字第241號及73年台上第3
    292號判決意旨不合。依卷附「系爭房屋-納稅義務人關係圖
    」所示，自稅籍登記時（民國31年起徵，民國64年普查），
    系爭建物所登記之納稅義務人為盧献（1/2）、盧金潭（1/4
    ）、盧文章（1/4）等3人，皆非系爭建物起造人或出資建造
    人，即非系爭建物所有人，故自稅籍登記開始時，系爭建物
    之所有權便無法確認歸屬，況被告於上開105年度訴字第112
    9號審理中從未稱系爭建物是盧清木的遺產，證人僅是證述
    系爭建物是分管而已，被告與盧江月英登記為納稅義務人是
    因為其等是事實上處分權人，並非所有權人，但原告現在是
    要用所有權人去主張，所以原告應該要證明所有權人或未辦
    保存登記的出資興建人是盧献或盧清木。而盧献、盧金潭、
    盧金章等3人皆為員林市○○段000地號之土地共有人，該地號
    土地共有人共計24人，為分别共有關係、土地尚未分割，該
    土地上有10間未辦保存登記房屋，皆無法確定產權歸屬，因
    有分管約定，各土地共有人暫時各自分管這10間房屋、各自
    收取使用收益，惟盧献死亡後，其476地號共有土地持分，
    分由盧清圳、盧清木、盧頌3兄弟繼承，盧献所分管之相關
    房屋則由此3人暫時管理使用並辦理稅籍繼承，其中盧清木
    暫時分管系爭建物，盧頌暫時分管中正路542號，各自使用
    收益。盧清木死亡後，該476地號土地，由盧江月英及被告
    繼承，系爭建物由此2人暫時管理使用，並於94年辦理稅籍
    繼承，依法納稅，2人共同享有系爭建物使用收益權。
㈥、盧江月英於110年7月20日死亡，盧江月英為系爭房屋納稅義
    務人之一，因此盧江月英「遺產稅財產參考清單」中，列示
    有系爭房屋作為參考資料，但國稅局依據彰化縣地方稅務局
    107年11月15日彰稅法字第1070022786號函以及稅籍登記資
    料，均無法確定系爭房屋出資興建人為何人，也無法確定盧
    献、盧清木或是盧江月英為系爭房屋之所有權人或共有人，
    因此國稅局判定系爭房屋之所有權人不明、產權無法歸屬，
    並非遺產，故不需課徵遺產稅，此有財政部台北國稅局遺產
    稅免稅證明書可證，是原告早於107年即已知悉系爭建物產
    權無法歸屬，並非盧清木遺產，故原告針對系爭建物（非遺
    產）並無請求「分割繼承」之法律上權利，自應予以駁回。
㈦、原告等5人並非系建物之所有人、共有人、典權人或事實上處
    分權人，且原告沒有舉證符合稅籍變更之法律要件。縱系爭
    房屋產權清楚，原告等變更訴之聲明，請求將系爭房屋分割
    繼承為原告每人及被告各1/36。惟盧江月英公證遺囑意旨：
    「本人名下坐落於彰化縣○○段000地號之土地及地上建物（
    門牌號碼：彰化縣○○鎮○○里○○路00000號），所有持份由長
    子盧政志單獨繼承」，原告請求亦違反盧江月英公證遺囑「
    指定分割」之遺囑意旨。因此依上揭遺囑意旨的指定分割方
    法，應為原告五人各1/42，被告為2/42，更何況系爭建物產
    權無法歸屬，非遺產，無法分割繼承。並聲明：原告之訴駁
    回，訴訟費用由原告負擔
三、本院之判斷：
㈠、按確認法律關係之訴，非原告有即受確認判決之法律上利益
    者，不得提起之。民事訴訟法第247條第1項前段定有明文。
    所謂即受確認判決之法律上利益，係指法律關係之存否不明
    確，原告主觀上認其在法律上之地位有不安之狀態存在，且
    此種不安之狀態，能以確認判決將之除去者而言（最高法院
    52年台上字第1240號判決意旨參照）。本件原告主張系爭建
    物之使用收益權應有部分1/6，屬被繼承人盧清木之遺產，
    為全體繼承人即兩造所公同共有，為被告所否認，則系爭建
    物之權利範圍存否發生爭執，原告如不訴請確認，就系爭建
    物權利行使及義務負擔之私法上地位，將有受侵害之危險，
    得以確認判決除去，是原告提起本件確認之訴，有即受確認
    判決之法律上利益，合先敘明。
㈡、原告主張被繼承人盧清木為兩造之父暨為訴外人盧江月英之
    配偶，於85年5月31日亡故，其繼承人除兩造外，尚有訴外
    人盧江月英，並遺有476、478-5號土地及現金5萬元；476號
    土地有系爭建物。兩造及訴外人盧江月英於85年10月25日對
    上開2筆土地及現金5萬元為協議分割，土地由被告及訴外人
    盧江月英按應有部分各1/2分別取得共有，現金5萬元部分，
    則由原告等5人平分，一人分得1萬元，未將系爭建物納入分
    割協議範圍。系爭建物於盧清木在世時，即出租他人，並由
    盧清木收取租金；自其過世後，即由訴外人盧江月英單獨出
    租、收取系爭建物租金等情，業據原告等提出被繼承人盧清
    木之繼承系統表、85年遺產分割協議書、土地謄本及系爭建
    物房屋稅籍證明書等為證（見本院卷㈠第21頁、第23頁、第8
    9頁、第105頁），復為被告所不爭執，原告此部分主張，堪
    信為真實。惟原告等主張系爭建物之使用收益權應有部分1/
    6，屬被繼承人盧清木之遺產，於94年10月26日，卻遭被告
    以訴外人盧江月英為申請人以繼承為由申請變更房屋納稅義
    務人為被告及訴外人盧江月英，權利範圍每人各為1/12，然
    原告等5人就該系爭建物並未為拋棄繼承，是系爭建物之使
    用收益權應有部分1/6即應由兩造及訴外人盧江月英因繼承
    而取得，現訴外人盧江月英已於110年7月20日死亡，故系爭
    建物之使用收益權應有部分1/6，即應為被繼承人盧清木之
    全體繼承人即兩造所公同共有等情，則為被告否認，並以前
    揭情詞置辯。準此，本件主要爭執點，厥為兩造及訴外人盧
    江月英於94年間對被繼承人盧清木之遺產是否有再為協議分
    割？系爭建物之使用收益權應有部分1/6，是否為被繼承人
    盧清木之遺產？原告等有無繼承權利？
㈢、查本件被告主張系爭建物於94年間，係由訴外人盧江月英向
    稅捐稽徵處辦理變更系爭房屋納稅義務人之申請，由其與被
    告按被繼承人盧清木之原應有比例各繼承2分之1，此固有彰
    化縣地方稅務局員林分局中華民國106年3月30日彰稅員分二
    字第1066202725號函檢送之房屋納稅義務人變更及新增改建
    申報書、繼承系統表及遺產分割協議書等，系爭建物納稅義
    務人變更資料在卷可稽（見本院卷㈠第229頁至第237頁）。
    惟原告等否認曾於94年間，再就系爭建物作出分割協議，並
    否認94年遺產分割協議書上之筆跡、簽名及印鑑，均為其所
    為等語（見本院卷㈡第218頁）。觀之94年遺產分割協議內容
    ，均未提到85年分割協議內容，而係將系爭2筆土地及現金
    五萬元部分再次列出，並增列漏未於85年分割協議之系爭建
    物，然依本院105年度訴字第1129號卷附系爭2筆土地之第三
    類土地登記謄本所示（見該案卷㈡第25頁至第32頁、本院卷㈠
    第250頁），系爭2筆土地之登記日期均為85年11月7日、原
    因發生日期為均85年5月31日、登記原因均為分割繼承，登
    記日期均非於94年分割協議後為登記，又對比兩份分割協議
    ，兩造及訴外人盧江月英所蓋印鑑均不同，85年所蓋印鑑較
    為正式，94年所蓋印鑑則為平常所用之便章（訴外人盧江月
    英所用印鑑除外），實難認兩造及訴外人盧江月英，於94年
    間對被繼承人盧清木之遺產再為分割協議。是上開之遺產分
    割協議書，既未經兩造及盧江月英全體同意而製作，該分遺
    產割協議書自不生效力，不論何人於94年間持該94年分割協
    議書將系爭建物申辦變更納稅義務人，即有侵害包含原告等
    5人之之繼承權。至被告雖另主張原告等早在85年就與母親
    盧江月英及被告特別約定，將系爭476、478-5號土地及系爭
    建物讓予被告及盧江月英共同繼承云云，並舉原告等於本院
    105年度家訴字第37號案件之陳述、本院105年度家訴第72號
    案件中之答辯以及兩造於105年間Line群組對話內容等為證
    。惟查，原告等於另案中之陳述或答辯，並不生本案自認之
    效力；另上開105年間Line群組對話內容，僅為部分原告個
    人之意見表達，均無法證明兩造及訴外人盧江月英全體間已
    於85年間，另有達成將系爭建物讓予被告及盧江月英共同繼
    承之特別協議；況縱認兩造及訴外人盧江月英全體間有達成
    上開協議，在原告等未依上開協議內容履行前，尚不得遽以
    認定原告等對系爭建物無繼承之權利，是被告上開所辯，要
    無可採。
㈣、次查，房屋稅籍納稅義務人僅為行政機關之行政管理，並非
    即否認其他繼承人對該房屋無使用收益權，況被告於本案訴
    訟中已自承兩造之祖父盧献就系爭建物雖非出資建造人，但
    基於土地共有人間之分管契約，對系爭建物有管理使用權，
    且系爭建物係依暫時分管約定向稅捐機關登記持分，以利納
    稅與節稅等語（見本院卷㈡第336之1頁、卷㈠第147頁），核
    與證人盧建達於本院105年度訴字第1129號案件中所證述之
    系爭建物有分管事實存在之情節大致相符（見該案卷㈡第58
    頁至第59頁、本院卷㈡第540頁），又系爭建物於盧清木在世
    時，即出租他人，並由盧清木收取租金；自其過世後，即由
    訴外人盧江月英單獨出租、收取系爭建物租金等情，復為兩
    造所不爭執，足見系爭建物及476地號土地上之其他建物，
    應有分管之約定事實存在，且被繼承人盧清木對系爭建物有
    使用收益權。另依彰化縣地方稅務局員林分局106年1月26日
    彰稅員分二字第1066200605號函所示（見本院卷㈡第397頁）
    ，系爭建物之納稅義務人及權利範圍為：訴外人盧献1/2(兩
    造之祖父)、盧金潭1/4、盧文章1/4；嗣盧献死亡後，其1/2
    再由盧清水（兩造之父），盧清圳、盧頌等3人繼承，權利
    範圍各1/6。是盧清木於85年5月31日死亡，其1/6之權利範
    圍（使用收益權）即屬被繼承人盧清木之遺產，且尚未分割
    ；又原告等5人就該系爭建物並未為拋棄繼承，故系爭建物
    之使用收益權應有部分1/6即應由兩造及訴外人盧江月英因
    繼承而共同取得，現訴外人盧江月英已於110年7月20日死亡
    ，則系爭建物之使用收益權應有部分1/6，即應為被繼承人
    盧清木之全體繼承人即兩造所公同共有。
㈤、綜上，系爭94年遺產分割協議書既屬無效。從而，原告等請
    求確認坐落於彰化縣○○段000000000地號、門牌號碼：彰化
    縣○○市○○路00000號、稅籍編號：00000000000號之未辦保存
    登記建物（構造別：木石磚造（雜木）、面積：58.70平方
    公尺）之使用收益權應有部分1/6，為被繼承人盧清木之全
    體繼承人即兩造所公同共有，洵屬有據，應予准許。
四、本件為判決基礎之事證已臻明確，兩造其餘攻擊防禦方法及
    提出之證據，核與判決結果不生影響，無一一審究論述之必
    要，附此敘明。
五、據上論結，原告之訴為有理由，依家事事件法第51條，民事
    訴訟法第78條，判決如主文。
中　　華　　民　　國　　111 　年　　5 　　月　　19　　日
                    家事法庭  法  官  康弼周
上列為正本係照原本作成。        
如對本判決上訴，應於判決送達後20日內向本院提出上訴狀，並
按他造人數提出繕本，及繳納上訴裁判費。
中　　華　　民　　國　　111 　年　　5 　　月　　19　　日
                              書記官  魏巧雯